臺灣高雄地方法院刑事判決　　　　　　　　　　　　　九十三年度交訴字第六三號
　　公　訴　人　臺灣高雄地方法院檢察署檢察官
　　被　　　告　甲○○
　　選任辯護人　秦德進律師
　　　　　　　　許惠珠律師
右列被告因公共危險案件，經檢察官提起公訴（九十三年度調偵字第六七號），本院
判決如左：
    主  文
甲○○因過失致人於死，處有期徒刑捌月；又駕駛動力交通工具肇事，致人受傷而逃
逸，處有期徒刑壹年。應執行有期徒刑壹年陸月。
    事  實
一、甲○○於民國九十二年五月十八日上午五時三十分許，駕駛車牌號碼五○五三─
    ＦＢ號自用小客車，沿高雄市前鎮區○○○路，由南往北方向行駛，於行駛至中
    華五路與新光路路口時，其原應注意車輛行進中，駕駛人應注意車前狀況，隨時
    採取必要安全措施，且當時天候晴，路直，路面乾燥、無缺陷、無障礙物，顯無
    不能注意之情形，竟疏未注意其車前狀況，貿然於路口疾速行駛，適有莊易剛於
    酒後（車禍發生後經阮綜合醫院抽血檢驗酒精濃度達二二三ＭＧ／ＤＬ，換算吹
    氣值為每公升一點一一毫克）騎乘車牌號碼ＷＲＯ一○五六號輕型機車，沿高雄
    市○鎮區○○路，西往東方向行駛，亦行駛至上開路口，甲○○因前開疏失，致
    其所駕駛之上開自用小客車車頭左前側撞擊莊易剛所駕駛上開輕機車之車身右側
    ，造成莊易剛人車倒地，上開機車倒地滑行地面七十八點二公尺，莊易剛受有左
    側硬顳頂葉急性硬腦膜下出血、腦挫傷、腦浮腫等顱內出血傷害。詎料，甲○○
    明知其駕駛上開小客車肇事，已致人受傷嚴重，竟未停留於現場對莊易剛採取救
    護或其他必要措施，並向警察機關報告，反為逃避肇事責任，另行起意，駕車逃
    逸離去，嗣其行經成功路時，因突見值勤轄區超商巡邏勤務之員警卜仁泰騎乘警
    用機車自對向車道駛來，一時心虛而將車輛迴轉停於員警卜仁泰車旁，向員警卜
    仁泰自首其適才在中華路發生車禍，並帶同員警前往車禍現場，願接受裁判。莊
    易剛經送醫救治後，仍因前開頭部傷勢嚴重，延至於九十二年九月十一日下午四
    時三十分許不治死亡。
二、案經乙○○訴由高雄市政府警察局前鎮分局報請臺灣高雄地方法院檢察署檢察官
    偵查起訴。
    理  由
一、訊據被告甲○○固不否認於上開時、地有與被害人莊易剛發稱車禍，並導致被害
    人死亡，惟矢口否認有何過失傷害及肇事逃逸犯行，辯稱：伊原本上在等路口之
    紅燈轉綠燈，號誌轉為綠燈時，伊就起步，當時時速僅三十公里，不久行至路中
    忽然與被害人發生撞擊，伊有下車查看，發現被害人倒在地上，伊當天沒有帶行
    動電話，不知道現場何處有公共電話，當時又沒有人，伊知道成功路上有一個派
    出所，遂開車欲前往該派出所報案，待伊行至離派出所沒多遠時，就看到證人卜
    仁泰騎車出來，伊趕緊迴轉叫他，並告知發車禍車地點而前往現場，伺證人卜仁
    泰通知救護車及交通警員到場後，因現場員警均不肯借伊行動電話，伊只好向路
    旁之人借用行動電話通知家人云云。經查：
（一）過失致死部分：
  １、被告右揭過失肇事事實，業據告訴人乙○○指述被害人因本件車禍死亡情節在
      卷，並有道路交通事故現場圖、交通事故談話紀錄表、照片三十二幀、復興路
      派出所相驗案件初步調查報告表、高雄地檢署相驗屍體證明書等件附卷可稽。
  ２、按車輛行駛時，駕駛人應注意車前狀況，並隨時採取必要之安全措施，案發時
      有效之道路交通安全規則第九十四條第三項定有明文，是被告行經該處路口時
      ，當隨時注意車前狀況以採取必要措施。觀諸卷內所附道路交通事故現場圖及
      現場路面及車損照片三十二幀，除見被害人莊易剛機車散落物橫遍中華路與新
      光路口外，被害人機車右側遭被告撞擊之處亦嚴重毀損，該側車身及座椅與踏
      板前方斜板部分之塑膠車殼盡裂，鐵製排氣管、車體骨架及置物籃部分扭曲變
      形。再參諸被害人遭被告撞擊倒地後之機車刮地痕，係自被告車行過中華五路
      停止線不遠處起，延續橫越全部新光路口，長達七十八點二公尺有餘，已見被
      告當時車行速度之快。又由前述機車刮地痕起點位置可知，機車遭撞擊之點應
      係在剛過中華五路停止線不遠處，並非在路口中央處。被告所辯其係在號誌由
      紅轉綠，剛起步不久，以時速約三十公里左右之速度在路中央與被害人發生差
      撞云云，顯不可採。
  ３、本次事故發生時天候晴、光線充足、路面無缺陷、視距無障礙，有交通事故調
      查報告表一紙及照片三十二附卷可稽，而被告當時又無不能注意之情事，詎其
      於行經該處路口時，竟高速行駛而未隨時注意車前狀況以採取煞車等一切必要
      措施，因而於上開路口高速撞擊被害人人車，其駕駛行為確有過失。
  ４、本件被害人因本件車禍事件倒地，並受有左側硬顳頂葉急性硬腦膜下出血、腦
      挫傷、腦浮腫等顱內出血傷害，其後更延至於九十二年九月十一日下午四時三
      十分許不治死亡，分別有阮綜合醫院九十二年六月十九日、邱綜合醫院九十二
      年九月十一日診斷證明書各一紙、臺灣高雄地方法院檢察署九十二年九月十二
      日十時五十分勘驗筆錄、九月十二日驗斷書各一份附卷可稽，足認被告之過失
      犯行與被害人之死亡結果間確具有相當之因果關係，被告過失致死犯行已為明
      確。
  ５、雖被害人經送阮綜合醫院抽血檢出其血液酒精濃度達二二三ＭＧ／ＤＬ，換算
      為呼氣酒測值為每公升一點一一毫克，可知被害人亦有酒後騎乘機車之行為，
      然此僅為被告犯行量刑上之考量，並不能因此解免被告之過失罪責。至辯護人
      主張被害人當時因施用毒品而有精神不繼之情事云云，經本院分別依聲請向阮
      綜合醫院及邱綜合醫院調取被告入院病歷，經該二院均函覆表示未為該病患之
      毒品反應檢測，分別有各該院九十三年六月二十四日、九十三年七月六日函覆
      各一紙在卷可查，在無任何證據可資證明此事之情況下，辯護人此項主張尚難
      憑採。
（二）肇事逃逸部分：
  １、證人卜仁泰先於檢察官偵訊時證稱：「（補充意見？）我為了要作證，有特別
      到現場去測量，發現甲○○出車禍的地點，離遇到我的地點有一點三公里。‧
      ‧‧（調偵卷一五頁）」，復於本院審理時證稱：「（走多遠至現場？）約一
      點三公里（本院卷八０頁）」等語在卷，是被告於向證人卜仁泰報案後，復再
      引領證人卜仁泰回到案發現場，兩處來回達二點六公里，有八處紅綠燈需停等
      ，實需耗費不少時間，雖被告供稱其知悉有一派出所位於成功路，故乃駛離現
      場欲前往該處報案，惟觀之被告撞擊被害人後，機車刮地痕達七十八點二公尺
      ，機車碎片遍佈四處，傷者倒地不起，可知傷者必身受嚴重之傷害，依常人所
      識，此當立即以最快速之方式通知救護車前來將病患送醫始為合理，豈有以捨
      近求遠之方式，任行棄置傷者於道路上使其陷於更危險之狀態不顧，而以車行
      至派出所報案後再由派出所通知救護車之方式為救助，被告為一具有相當駕駛
      經驗之人，對此種之事難謂不知，其上開辯詞已令人生疑。
  ２、對於被告肇事未留於現場對受傷倒地之被害人施以救護，隨即逃逸等事實，業
      據證人卜仁泰於本院審理時證稱：「（你至現場後，有何人在場？）有我及被
      告。我並馬上叫救護車急救傷患，並通報警網維持交通秩序。後來有一位計程
      車司機過來表示他有追庭上的被告，但後來追不見了（本院卷八一頁）」、「
      （計程車司機有表示他去追被告，他是跟何人講的？）司機是對我們講的，除
      了我外，還有其他同事都有聽到。司機還有對被告講你不能走啊等語，之後我
      就請被告通知家人來處理（本院卷八一頁）」，衡諸證人卜仁泰為現職公職人
      員，與被告素無冤仇，應無誣陷被告之由，苟非親見如此，何須為此證言。至
      辯護人辯稱被告車輛已因受損無法快速行駛，而質疑該是否確有該計程車駕駛
      存在云云，然此涉及該計程車駕駛係何時發現被告車輛撞擊被害人、與被告車
      輛距離之遠近、被告車輛行徑等等因素，尚無足動搖證人卜仁泰有曾於案發現
      場聽聞該計程車駕駛之言語此一事實。
  ３、復依證人卜仁泰於本院審理時主詰問時證稱：「（你告訴被告通知家人處理時
      ，被告如何通知家屬？）被告用自己的手機打電話通知家屬（本院卷八二頁）
      」、「（你如何確定被告是用自己的手機？因為沒有看到有人借手機給被告（
      本院卷八二頁）」；於反詰問時證稱：「（你如何確定行動電話是被告的？）
      我有問到現場的全部四位同事，有無借手機給被告，但他們都說沒有。但我有
      看到被告以行動電話聯絡他父親到場，所以判斷該手機應是被告的（本院卷八
      六頁）」；於本院訊問時證稱：「（為何問四位同事有無借手機給被告？）我
      不是在現場問的。是要來法院作證前我一一去詢問我的同事有無計程車司機的
      資料，但聊著中就有問有無借手機給被告，同事表示均沒有（本院卷八六頁）
      」各等語在卷，足見被告應有在車禍現場以其所有之行動電話與家人聯絡無誤
      。
  ４、況依被告於本院準備程序中之答辯要旨，其係供稱：「‧‧‧我沒有帶手機，
      我不知道附近那裡有公共電話，當時是早上五點半，附近都沒有人，我知道附
      近有一個成功派出所，所以我就趕快去報案‧‧‧之後警員就叫救護車及交通
      隊過來測量，我至附近找公共電話通知家屬（本院卷二二頁）」云云，惟其卻
      於本院審理時，因聽聞證人卜仁泰證稱其係以行動電話與家人聯絡，一時心虛
      ，改翻異前供辯稱：「我有向現場的員警借手機，但沒有人願意借我。是附近
      有一位年輕人借我手機打電話通知父親（本院卷九二頁）」云云，更見被告辯
      稱當時未帶手機無法留於現場報案云云，並不足採。
  ５、綜上所述，被告於過失撞擊被害人之後，本有可資使用之行動電話在身而可當
      場報案或為其他救助行為，何需離開現場向警方報案。被告卻於過失撞擊他人
      後，駕車駛離車禍現場，未為救助行為，事後又於偵審中飾詞否認其有攜帶手
      機之事實，圖能使本院誤認其因未有行動電話而不得不離開現場請求救助，已
      堪認其肇事後逃逸之犯行。
（三）綜上所述，本案事證業臻明確，被告過失致死及肇事逃逸犯行洵堪認定，其前
      開辯詞，無非畏罪卸責之詞，不足採信，應依法論科。
二、核被告所為，係犯刑法第二百七十六條第一項之過失致死罪、第一百八十五條之
    四之肇事逃逸罪。被告於車禍發生後，雖逃離現場，惟其仍於過失致死此部分犯
    行未發覺前，向巡邏之員警表明其為肇事者，自首而受裁判，此有證人卜仁泰於
    本院審理時證述被告報案情形在卷，是就被告過失致死之犯行部分，應依刑法第
    六十二條前段之規定，減輕其刑。被告所犯上開二罪，犯意各別，罪名互殊，應
    分論併罰。爰審酌被告未注意車行狀況，過失撞擊他人致傷倒地，已有可責之處
    ，竟又未於肇事後下車救助傷者，反而駕車逃逸，被害人並因本件車禍受傷死亡
    ，顯見被告惡性非淺。復衡諸被告犯後非但飾詞否認犯行，未見悔意，且提出和
    解金額甚低，無和解誠意，犯後態度不佳，分別酌情量處如主文所示之刑，並定
    其應執行之刑，以資儆懲。
據上論斷，應依刑事訴訟法第二百九十九條第一項前段，刑法第二百七十六條第一項
、第一百八十五條之四、第五十一條第五款、第六十二條前段，罰金罰鍰提高標準條
例第一條前段，判決如主文。
本案經檢察官丙○○到庭執行職務。
中    華    民    國      九十三      年      七      月     二十二     日
                                  臺灣高雄地方法院交通法庭
                                    審判長法  官  吳  永  宋
                                          法  官  洪  能  超
                                          法  官  林  勇  如
右正本證明與原本無異。
如不服本判決，應於判決送達後十日內，向本院提出上訴狀。
                                          書記官  許  雅  惠
中    華    民    國      九十三      年      七      月     二十二     日
附錄本判決論罪之法條：
中華民國刑法第二百七十六條：
(過失致死罪)
因過失致人於死者，處二年以下有期徒刑、拘役或二千元以下罰金。
從事業務之人，因業務上之過失犯前項之罪者，處五年以下有期徒刑或拘役，得併科
三千元以下罰金。
中華民國刑法第一百八十五條之四：
駕駛動力交通工具肇事，致人死傷而逃逸者，處六月以上五年以下有期徒刑。
